臺灣板橋地方法院刑事判決　　　　　　　 94年度訴字第264號
公　訴　人　臺灣板橋地方法院檢察署檢察官
被　　　告　丙○○
選任辯護人　阮祺祥律師
被　　　告　丁○○
上列被告因違反廢棄物清理法案件，經檢察官聲請簡易判決處刑
（九十三年度偵字第一００五二號、第一三三０八號），本院認
不得以簡易判決處刑，改依通常程序審理，並判決如下：
    主  文
丙○○共同未依廢棄物清理法規定領有廢棄物處理許可文件，從
事廢棄物清除，處有期徒刑壹年肆月。
丁○○無罪。
    事  實
一、緣臺北縣泰山鄉義仁村村長郭承煌經村民反應坐落同鄉○○
    段四五九（起訴書誤載為四九五）地號土地（該土地為蕭新
    春、蕭敦仁〔聲請簡易判決處刑書誤載為蕭敦人〕、蕭珍彥
    、蕭吉峰、林美宜等五人共有）常遭人傾倒廢棄物，並焚燒
    垃圾，造成空氣污染，影響環境衛生，乃於民國九十二年九
    月十日發函通知土地所有權人加以整理，該等所有權人之長
    輩蕭登貴自認無力負擔，於同年月十八日回覆同意由義仁村
    辦公室代為整理，郭承煌乃於同年月二十日轉委由戊○○（
    業經本院另案判決，現上訴由最高法院審理中）負責此項工
    作，戊○○即與其堂兄黎建興（已死亡）於同年月二十五日
    下午某時，前往上開土地整理，整理完畢後，二人明知未依
    廢棄物清理法規定領有廢棄物處理許可文件，不得從事廢棄
    物之處理，竟超出受託範圍，欲在該土地上處理一般事業廢
    棄物，而共同基於犯意之聯絡，僱用與其等具有犯意聯絡之
    不詳姓名年籍綽號「阿財」之成年人，負責在現場操作Ｐ二
    ００型挖土機，將傾倒之廢棄物填平，「阿財」則再以日薪
    新台幣（下同）二千元代價僱用與之有犯意聯絡之林季宏（
    業經本院另案判決確定）從事此項工作，再於同年九月二十
    六日某時，由黎建興對外聯絡位於臺北縣泰山鄉○○街二Ｏ
    一號「聯泰砂石廠」之負責人丙○○後，同意丙○○將該砂
    石廠洗砂後剩餘之土渣污泥清除傾倒至上開土地上，而丙○○明知未依廢棄物清理法規定領有廢棄物清除許可文件，不
    得從事廢棄物之清除，竟以每日七千元代價僱用與之有犯意
    聯絡之甲○○（業經本院另案判決，現上訴由最高法院審理
    中），另央請甲○○代為聯絡與之有犯意聯絡之乙○○（業
    經本院另案判決，現上訴由最高法院審理中），以相同代價
    一同從事駕車載運土渣污泥廢棄物之工作，另戊○○則亦負
    責在現場指揮及記錄載運廢棄物車輛進出之情形。嗣於九十
    二年九月二十六日晚上十時許，戊○○、林季宏即前往前開
    土地現場開始作業，迄於翌日（即二十七日）凌晨零時許，
    乙○○、甲○○分別駕駛車牌號碼九五六－ＧＡ號、四一一
    －ＧＣ號（聲請簡易判決處刑書誤載為四一一－ＣＣ號，九
    五六－ＧＡ號營業用大貨車為佳龍交通有限公司所有，四一
    一－ＧＣ號營業用大貨車為安國交通股份有限公司所有）營
    業用大貨車，自前開「聯泰砂石廠」各清除載運一車之土渣
    污泥廢棄物，前往上開土地傾倒，適乙○○傾倒完畢，欲駕
    車離去，而甲○○正在等待傾倒之際，為巡邏經過之員警當
    場查獲，並扣得前揭挖土機一台、營業用大貨車二輛。
二、案經臺北縣政府警察局新莊分局報請臺灣板橋地方法院檢察
    署檢察官偵查起訴。
    理  由
壹、有罪部分
一、訊據被告丙○○固坦承於上開時地受黎建興之委託，代為尋
    找二名司機自聯泰砂石廠載運砂石前往上址堆置，伊以每日
    薪資七千元之代價代為尋找司機甲○○載運，甲○○再邀同
    乙○○各駕駛前述營業用大貨車載運等事實，惟矢口否認有
    何違反廢棄物清理法之犯行，辯稱：聯泰砂石廠內並無廢土
    ，伊請甲○○等人載運的是種花所用之花土，也就是洗砂後
    剩下來很細很細的土，伊並無從事廢棄物清除之行為云云。
    經查：
（一）上開事實業經同案被告戊○○、林季宏、乙○○、甲○○
      於本院九十三年度訴字第五九七號案件審理中坦承不諱，
      同案被告戊○○於該案件準備程序中供稱：「我到的那一
      天是他（村長）叫去清垃圾，清完後有二、三洞，我告訴
      村長很危險，他應該與我哥哥聯絡，就有人來倒廢土，我
      在當天記載砂石車進出情形。我不知道該地不能倒廢土」
      ，於該案件審理中供稱：「我要認罪」、「是村長僱用我
      ，由我堂哥黎建興與我一起去處理。是我堂哥負責去聯絡
      砂石廠的阿松去找司機倒廢土填平洞」等語（見本院九十
      三年度訴字第五九七號案件準備程序筆錄、審理筆錄）；
      同案被告林季宏於該案件準備程序中供稱：「我開了十幾
      分鐘，乙○○倒了一台廢土，我就被查獲了」，於該案件
      審理中供稱：「我要認罪」、「阿財叫我去現場的，我在
      晚上十時才到的。我準備處理二車的廢土就要停，結果倒
      了一車警察就來了」等語（見上開案件準備程序筆錄、審
      理筆錄）；同案被告乙○○於該案件準備程序中供稱：「
      我是有載洗砂後污泥去倒，是甲○○帶我去倒的。砂是自
      聯泰砂石廠載的，我受僱於聯泰砂石老闆」，於該案件審
      理中供稱：「我要認罪」、「我們二個人至聯泰砂石廠載
      了土之後，『』就帶我至現場去倒了。老板為丁○○，
      不過載的土是阿松的砂石廠的廢土」等語（見前開案件準
      備程序筆錄、審理筆錄）；同案被告甲○○於該案件準備
      程序中供稱：「我是自聯泰公司載來的，是阿松要我載去
      的。我找乙○○一起去倒土的」，於該案件審理中供稱：
      「我要認罪」、「我是阿松要我去載廢土的。之前由阿松
      有指示道路至現場。是他叫我至現場倒廢土的」等語（見
      前開案件準備程序筆錄、審理筆錄），其等均供承上開土
      地係供傾倒廢土之用，且乙○○、甲○○自聯泰砂石廠載
      運前來之物確係廢土無誤。
（二）次查，證人即獲案之員警江明南於偵查中具結證稱：「（
      問：有無至現場？）有」、「（問：傾倒廢土或挖土運走
      ？）是傾倒，且在取締前清潔隊已告發過一次」等語；會
      同員警現場處理之臺北縣泰山鄉公所清潔隊員柳建成於偵
      查中具結證稱：「（問：是傾倒廢土或挖走廢土？）是傾
      倒廢土」、「（問：查獲前已告發戊○○等人一次？）是
      ，在查獲前一、二天告發的」等語；證人吳金寶（臺北縣
      泰山鄉公所清潔隊員）於偵查中具結證稱：「（問：當天
      有無在場取締？）有，我和柳建成同往」、「我去時，人
      已被三組帶走，但我查看現場是倒污泥、建築廢棄物等」
      等語（以上見臺灣板橋地方法院檢察署九十二年度偵字第
      一八Ｏ四Ｏ號案卷第八十一頁至第八十三頁），並有臺北
      縣泰山鄉公所清潔隊環保稽查工作紀錄表一件、現場照片
      十四幀、違反環境衛生行為告發單四張、九十二年九月十
      日義仁村村長函、九十二年九月十八日蕭登貴回函、九十
      二年九月二十日委託書各一件附卷可稽，及Ｐ二００型挖
      土機、車牌號碼九五六─ＧＡ號、四一一─ＧＣ號營業用
      大貨車各一輛（分別委由陳萬枝、佳龍交通有限公司丁○○、安國交通股份有限公司曾韋誠保管）扣案可資佐證，
　　　且依據前開現場照片內容以觀，查獲現場遍滿夾雜鋼筋、
  　　石塊、磚頭、寶特瓶、塑膠袋等廢棄物之建築廢棄物、土
    　渣污泥，可見被告丙○○委請同案被告甲○○、乙○○自
      聯泰砂石廠清除載運至前開土地傾倒之物，確為土渣污泥
      廢棄物，被告丙○○空言辯稱其等所載運為種花所用之花
      土云云，顯為事後卸責推諉之詞，不足採信。
（三）雖證人甲○○、乙○○於本院審理中改稱其等所載運為花
      土；證人戊○○則改稱僅知甲○○、乙○○載運的是土云
      云，惟其等於前開案件準備程序、審理中已明白坦承該土
      地係作為傾倒廢土之用，且甲○○、乙○○自聯泰砂石廠
      運載之物為廢土等情已如前述，並有上述證人之證言及相
      關證據可資佐證，其等事後翻異前詞，顯係迴護被告丙○○而加以附和之託辭，難認與事實相符，自難採為有利被
      告丙○○之認定。
（四）按廢棄物清理法第四十六條第一項第四款所謂之「貯存」
      ，指事業廢棄物於清除、處理前，放置於特定地點或貯存
      容器、設施內之行為，「清除」則指事業廢棄物之收集、
      運輸行為，至於「處理」則包含中間處理：指事業廢棄
      物在最終處置前，以物理、化學、生物、熱處理或其他處
      理方法，改變其物理、化學、生物特性或成分，達成分離
      、減積、去毒、固化或安定之行為；最終處置：指衛生
      掩埋、封閉掩埋、安定掩埋或海洋棄置事業廢棄物之行為
      ；再利用：指事業機構產生之事業廢棄物自行、販賣、
      轉讓或委託做為原料、材料、燃料、填土或其他經中央主
      管機關及目的事業主管機關認定之用途行為，並應符合其
      規定者（此有行政院環境保護署發布之「事業廢棄物貯存
      清除處理方法及設施標準」可資參酌）。本件被告丙○○
      僱請另案被告乙○○、甲○○駕駛車輛載運土渣污泥傾倒
      之行為，核屬該款所定之「清除」行為無疑。罪證明確，
      被告丙○○之犯行洵堪認定。
二、按從事廢棄物清除、處理業務者，應向直轄市、縣（市）主
    管機關或中央主管機關委託之機關申請核發公民營廢棄物清
    除處理機構許可文件後，始得受託清除、處理廢棄物業務，
    廢棄物清理法第四十一條第一項前段定有明文。查被告丙○○未依上開規定領有廢棄物清除許可文件，即從事一般事業
    廢棄物之清除，核其所為，係犯同法第四十六條第一項第四
    款之未依規定領有廢棄物處理許可文件，從事廢棄物清除罪
    ；而被告丙○○與另案被告乙○○、甲○○二人間，有犯意
    之聯絡及行為之分擔，為共同正犯。爰審酌被告丙○○之品
    行、智識程度、犯罪之手段、目的、從事廢棄物處理、清除
    行為，污染環境並影響國民健康所生之可能危害程度，及其
    犯後未能坦承犯行之態度等一切情狀，量處如主文所示之刑
    。至扣案挖土機一台，與被告丙○○及另案共犯乙○○、甲○○之從事一般事業廢棄物清除犯行尚無直接關聯；又扣案
    之車牌號碼九五六─ＧＡ號、四一一─ＧＣ號營業用大貨車
    各一輛，雖為另案被告乙○○、甲○○用以與被告丙○○共
    犯載運清除廢棄物所用之物，惟分別為佳龍交通有限公司、
    安國交通股份有限公司所有之物，非屬被告丙○○或另案被
    告乙○○、甲○○所有之物，均不為沒收之宣告，附此敘明
    。
貳、無罪部分
一、公訴意旨略以：緣戊○○未向主管機關申請取得公民營廢棄
    物清除處理機構許可文件，亦未經土地所有權人蕭新春、蕭
    敦仁（起訴書誤載為蕭敦人）、蕭珍彥、蕭吉峰、林美宜之
    同意，於九十二年九月二十六日，指派李文獻，同時再僱請
　　知情之被告丁○○，而由被告丁○○再指派乙○○，分別駕
　  駛車牌號碼九五六－ＧＡ號、四一一－ＧＣ號（聲請簡易判
    決處刑書誤載為四一一－ＣＣ）營業用大貨車，自聯泰砂石
    廠搭載洗砂後剩餘之土渣污泥、傾倒於蕭新春等人所有坐落
　　台北縣泰山鄉○○段○○段四五九地號之土地上，後由林季
　  宏操作Ｐ二００型挖土機將傾倒之廢土填平，並由戊○○在
    該地記載乙○○、甲○○傾倒廢土之砂石車車次，於同年月
　　二十七日零時許，乙○○正在傾倒廢土而甲○○亦等待傾倒
  　時，為行經該址之巡邏員警江明南等人查獲，因認被告丁○○涉犯廢棄物清理法第四十六條第一項第四款之未依規定領
    有廢棄物清除許可文件而從事廢棄物清除罪嫌。
二、按犯罪事實應依證據認定，無證據不得認定犯罪事實；又不
    能證明被告犯罪者，應諭知無罪之判決，刑事訴訟法第一百
    五十四條第二項、第三百零一條第一項分別定有明文。又事
    實之認定，應憑證據，如未能發現相當證據，或證據不足以
    證明，自不能以推測或擬制之方法，為裁判基礎；且認定不
    利於被告之事實須依積極證據，苟積極證據不足為不利於被
    告事實之認定時，即應為有利於被告之認定；另認定犯罪事
    實所憑之證據，雖不以直接證據為限，間接證據亦包括在內
    ，然而無論直接證據或間接證據，其為訴訟上之證明，須於
    通常一般之人均不致有所懷疑，而得確信其為真實之程度者
    ，始得據為有罪之認定，倘其證明尚未達到此一程度，而有
    合理之懷疑存在而無從使事實審法院得有罪之確信時，即應
    由法院為諭知被告無罪之判決。此有最高法院四十年度臺上
    字第八十六號、三十年度臺上字第八一六號、七十六年度臺
    上字第四九八六號判例可資參照。
三、公訴人認被告丁○○涉犯上開罪嫌，係以證人乙○○之供證
    為其論據。惟訊之被告丁○○堅決否認有何違反廢棄物清理
    法之犯行，辯稱：伊因朋友介紹加入佳龍交通有限公司，車
    牌號碼九五六－ＧＡ號營業用大貨車為佳龍交通有限公司名
    下所有，乙○○為該公司之司機，該公司車子是載運砂子，
    乙○○可分百分之二十五報酬，其他百分之七十五報酬歸公
    司所有，載運砂石有固定的路線，伊並未將該車出租，且伊
    不知道乙○○於前述時間、地點載運土渣污泥傾倒，並非伊
    指派乙○○前往聯泰砂石廠載運土渣污泥等語。經查：
（一）證人乙○○於偵查中固具結證稱：「（問：何人僱用你？
      ）是我老闆叫我去的」、「（問：老闆是何人？）丁○○
      ，佳龍交通有限公司」等語（見臺灣板橋地方法院檢察署
      九十三年度偵字第一ＯＯ五二號案卷第十一頁），惟其於
      本院審理時則具結證稱：「是甲○○打電話給我，說要從
      晚上十點到隔天早上六點去載土。我打電話給丁○○說，
      丁○○有答應」、「甲○○一開始打電話給我是說要載花
      土，我們就約幾點見面。之後甲○○再帶我去砂石廠載」
      、「（問：你薪水要怎麼拿？）像這次是甲○○找我，我
      就要向他拿薪水。但接生意之前，我都要問丁○○是否同
      意」、「（問：薪資你與丁○○如何分配？）我拿百分之
      二十五，其他歸丁○○的」、「（問：何人跟你講工作時
      間、薪水如何算的？）都是甲○○跟我講的。甲○○跟我
      說一天七千。就是晚上十點到隔天早上六點這段期間來回
      跑。」、「（問：查獲當天你跑車的雇主到底算誰？）是
      甲○○。因為是甲○○找我一起去的。」、「（問：為何
      警詢中供述你是聯泰砂石廠僱用的人？）因甲○○跟我說
      ，我們載的土是聯泰砂石廠的」、「（問：為何於你的刑
      案審理、偵查中供述老闆是丁○○？）我的意思是指車主
      是丁○○」、「主要是丁○○跟我講有什麼工作。有時也
      有人會找我跑車，但我自己接的要跟丁○○，再跟丁○○
      算錢」等語（見本院九十四年七月四日審理筆錄），是證
      人乙○○究竟係經被告丁○○之指派，亦或是透過證人甲○○之請託，始於前開時間前往聯泰砂石廠載運土渣污泥
      ，其前後供述之情節已有不一，顯有瑕疵。
（二）再查，證人甲○○於本院審理中亦具結證稱：「（問：查
      獲當天是何人找你去載？）阿松。是二十六日下午二點多
      ，阿松跟我說要載土到泰山一個地方。時間是從晚上十點
      作到白天六點」、「阿松說要二台車，我就叫乙○○來幫
      忙載」、「（問：薪水怎麼算？）我就當成把車子租給阿
      松，一天八小時七千元。我自己擔任司機。」、「當天我
      和乙○○約好，要在泰山文成路等對方。是我約乙○○的
      」等語（見本院九十四年七月四日審理筆錄）；而被告丙○○於本院審理中亦供稱：「我是和甲○○聯絡，跟他叫
      車」、「我跟甲○○說需要二台車，另外一台車要他去找
      」等語（見本院九十四年七月廿五日審理筆錄），其二人
      供述之情節與證人乙○○於本院審理中具結證述之情節大
      致相符，足見證人乙○○於本院審理中證述由甲○○通知
      伊一同前往聯泰砂石廠載運砂石等情，應與事實相符，堪
      以採信，而證人乙○○其於偵查中證稱被告丁○○叫伊去
      載運一節，不但與其嗣後之證言互相矛盾，且與證人甲○○、被告丙○○供述之內容扞格不一，自難遽信為真而採
      為不利被告丁○○之認定。
（三）被告丙○○於本院審理中供稱：伊跟甲○○說需要二台車
      ，另一台車由甲○○去找等語，核與證人甲○○於本院審
      理中證述之情節相符，是公訴人認被告丁○○係受到被告
      丙○○之僱用一節，實乏積極證據加以佐證。又證人乙○○於本院審理中雖堅稱伊接下本件載運業務有經過被告丁○○之同意，惟為被告丁○○所堅決否認，況且縱使證人
      乙○○確曾告知被告丁○○其前往聯泰砂石廠載運一事，
      然並無證據證明被告丁○○明確知悉證人乙○○所載運為
      何物，亦無證據證明被告丁○○與被告丙○○或乙○○、
      甲○○之間有何犯意聯絡，亦難以證人乙○○此部分證言
      推論被告丁○○有何違反廢棄物清理法之犯行。
四、綜上所述，被告丁○○辯稱：伊不知道乙○○於前述時間、
    地點載運土渣污泥傾倒，並非伊指派乙○○前往聯泰砂石廠
    載運土渣污泥等語，尚非全然無據。公訴人所舉之證據尚不
    足以為被告丁○○有罪之認定。本件尚未達於通常一般之人
    均不致有所懷疑，得確信其為真實之程度，而有合理性懷疑
    之存在，本院無從形成有罪之確信。此外，復查無其他積極
    證據足認被告丁○○確有公訴人所指之違反廢棄物清理法犯
    行，既不能證明犯罪，自應為被告丁○○無罪之判決。
據上論斷，應依刑事訴訟法第四百五十二條、第二百九十九條第
一項前段、第三百零一條第一項，廢棄物清理法第四十六條第一
項第四款，刑法第十一條前段、第二十八條，判決如主文。
本案經檢察官張云綺到庭執行職務。
中　　華　　民　　國　九十四　年　　八　　月　　八  　日
                  刑事第十八庭  審判長法　官  連 育 群
                                      法　官  曾 淑 娟
                                      法　官  邱 育 佩
右正本證明與原本無異。
如不服本判決，應於判決送達後十日內向本院提出上訴狀 (應附
繕本)， 上訴於臺灣高等法院。
                                   　 書記官  蘇 宥 維
中　　華　　民　　國　九十四　年　　八　　月　　八  　日
附錄本案論罪科刑法條全文：
廢棄物清理法第四十六條：
有下列情形之一者，處一年以上五年以下有期徒刑，得併科新臺
幣三百萬元以下罰金：
一、任意棄置有害事業廢棄物。
二、事業負責人或相關人員未依本法規定之方式貯存、清除、處
    理或再利用廢棄物，致污染環境。
三、未經主管機關許可，提供土地回填、堆置廢棄物。
四、未依第四十一條第一項規定領有廢棄物清除、處理許可文件
    ，從事廢棄物貯存、清除、處理，或未依廢棄物清除、處理
    許可文件內容貯存、清除、處理廢棄物。
五、執行機關之人員委託未取得許可文件之業者，清除、處理一
    般廢棄物者；或明知受託人非法清除、處理而仍委託。
六、公民營廢棄物處理機構負責人或相關人員、或執行機關之人
    員未處理廢棄物，開具虛偽證明。
無許可文件，以經營廢棄物清除、處理為常業者，處三年以上十
年以下有期徒刑，得併科新臺幣九百萬元以下罰金。
